【裁判字號】    92,易,1391
【裁判日期】    920704
【裁判案由】    妨害自由
【裁判全文】
臺灣板橋地方法院刑事判決                        九十二年度易字第一三九一號
    公  訴  人  臺灣板橋地方法院檢察署檢察官
    被      告  丙○○
右列被告因妨害自由案件，經檢察官提起公訴〔九十二年度偵字第五二三二號〕，本
院判決如左：
    主  文
丙○○無罪。
    理  由
壹、公訴意旨略以：丙○○於民國〔下同〕九十一年八月十二日十一時四十分許，在
    臺北縣泰山鄉○○路、幸福東路口，因所駕牌照號碼ＢＫ─七八七八號自用小客
    車擦撞乙○○所駕牌照號碼Ｋ七─四六二０號自用小客車而發生口角爭執，詎丙○○竟自所駕車輛後車廂內取出除草用鐮刀壹把，往乙○○頭部揮去作勢砍殺〔
    未受傷〕，因而使乙○○心生畏懼，致生危害於安全，因認被告涉刑法第三百零
    五條之恐嚇危害安全犯嫌。
貳、按犯罪事實應依證據認定之，無證據不得推定其犯罪事實，又不能證明被告犯罪
    應諭知無罪之判決，刑事訴訟法第一百五十四條、第三百零一條第一項定有明文
    。次按告訴人之告訴係以使被告受刑事訴追為目的，是其指訴是否與事實相符，
    仍應調查其他證據以資審認〔五十二年台上字第一三００號判例〕。又認定犯罪
    事實應憑積極證據，倘積極證據不足以為不利於被告事實之認定時，即應為有利
    被告之認定，更不必有何有利之證據，最高法院三十年上字第八一六號著有判例
    ，所謂「積極證據足以為不利被告事實之認定」，依據同院七十六年臺上字第四
    九八六號判例意旨，係指據為訴訟上證明之全盤證據資料，在客觀上以達於通常
    一般之人均不致於有所懷疑，而得確信被告確曾犯罪之程度；若未達到此一程度
    ，而有合理懷疑之存在時，即無從為被告有罪之確信；公訴人認被告涉右開犯嫌
    ，係以：〔一〕告訴人乙○○之指訴。〔二〕扣案鐮刀壹把為據。並以縱如被告
    丙○○所辯：「我沒有拿鐮刀出來，我是說我後車廂有工具，並打開來給他看，
    他就嚇到」云云，該行為亦已達於恐嚇告訴人安全之程度，因認被告涉右開犯嫌
    ；訊據被告丙○○，堅決否認犯罪，答辯意旨略以：〔一〕案發之際根本未有起
    訴書所訴之擦撞情事，惟告訴人要伊〔被告〕賠償新台幣〔下同〕伍仟元，伊認
    為無理由，告訴人乃報警處理，員警於壹小時後始現場，其間伊曾打開後車廂拿
    三角警告標誌，告訴人見後車廂內有鐮刀，即到警局『亂講』〔參見本院九十二
    年五月二十一日訊問筆錄〕。〔二〕扣案鐮刀，係到警局時，員警詢伊〔被告〕
    車內有無鐮刀，伊答稱有，然後始將鐮刀拿出來〔參見本院九十二年五月二十一
    日訊問筆錄〕。〔三〕案發之際，是告訴人之車子『後退』，就說伊〔被告〕撞
    到，並索賠伍仟元，本案實係告訴人『恐嚇』伊〔被告〕〔參見本院九十二年六
    月二十四日審判筆錄〕等。查：
    一、告訴人乙○○關於本案爭執之因由，係訴稱被告所駕牌照號碼ＢＫ─七八七
        八號自用小客車於右揭時、地擦撞告訴人所駕牌照號碼Ｋ七─四六二０號自
        用小客車，致告訴人之右開自小客車之右後方保險桿『凹陷』而發生口角爭
        執〔參見偵卷第四頁背面〕。惟：〔一〕證人即本案承辦員警甲○○於本院
        審理時到庭結證稱：「我和另一位同事接獲車禍報案，就到現場，我看『車
        沒有壞』，... 」〔參見本院九十二年六月二十四日審判筆錄〕。據證人甲○○證述前情，告訴人所駕右開車輛根本無右後方保險桿『凹陷』之情事。
        無從據證人甲○○結證情節認告訴人指訴本案爭執之因由與事實相符。〔二
        〕被告於本院審理時，執「是告訴人之車子『後退』，就說伊〔被告〕撞到
        ，並索賠伍仟元，本案實係告訴人『恐嚇』伊〔被告〕」〔參見本院九十二
        年六月二十四日審判筆錄〕。被告之答辯意旨亦根本否認擦撞告訴人所駕車
        輛，被告斯項答辯意旨與告訴人關於本案爭執之因由所為之指訴相歧，亦不
        能據被告答辯情節認告訴人此部份指訴與事實相符；單據告訴人乙○○關於
        本案爭執之因由之指訴，不足以生「丙○○於九十一年八月十二日十一時四
        十分許，在臺北縣泰山鄉○○路、幸福東路口，因所駕牌照號碼ＢＫ─七八
        七八號自用小客車擦撞乙○○所駕牌照號碼Ｋ七─四六二０號自用小客車而
        發生口角爭執」之確信。
    二、告訴人另指訴「他〔被告〕又自他〔被告〕車內拿出壹把彎刀，衝到我〔告
        訴人〕前方向我砍下，我用右手抵擋，後來他〔被告〕把刀放回後車廂。」
        〔參見偵卷第四頁背面，第十八頁背面同旨〕。惟被告自警訊伊始，堅決否
        認於案發之際曾持扣案鐮刀對告訴人『砍殺』，並辯稱「我沒有拿〔鐮刀〕
        出來」〔參見偵卷第三頁正面、第十八頁背面，本院九十二年五月二十一日
        訊問筆錄、九十二年六月二十四日審判筆錄〕，參酌證人即承辦員警甲○○
        於本院結證稱「我到現場沒有看到被告拿刀」〔參見本院九十二年六月二十
        四日審判筆錄〕等情，認被告上項答辯意旨，應非無據。復查無其他積極確
        切之事證以查告訴人此部份指訴與事實相符，亦『不能』單以告訴人之指訴
        率認被告於案發之際果『自所駕車輛後車廂內取出除草用鐮刀壹把，往乙○○頭部揮去作勢砍殺』。
    三、證人即承辦員警甲○○結證稱：「到分駐所後，告訴人說有刀，我不知有刀
        ，被告才自己拿出來。」〔參見本院九十二年六月二十四日審判筆錄〕。據
        此酌之，員警係在被告暨告訴人到分駐所後，執上情相詢，被告始將鐮刀持
        交員警；至被告固曾陳述：「〔告訴人〕叫我賠他〔告訴人〕伍仟元台幣，
        而後抓住我手臂，我生氣說我車廂內有工具，再來我就去開後車廂門，他〔
        告訴人〕就嚇到，... 」、「當時他〔告訴人〕一直打電〔話〕叫人，可能
        要叫人來打我，我才說我車廂內有工具，並打開給他〔告訴人〕看。」〔參
        見偵卷第三頁正面〕，惟斯項陳述意旨，與告訴人指訴被告於案發現場持扣
        案鐮刀對告訴人『砍殺』之意旨有間，不能據被告斯項陳述佐證告訴人指訴
        被告對伊〔告訴人〕『砍殺』等情與事實相符。
    四、綜合起訴書引據之〔一〕告訴人乙○○之指訴。〔二〕扣案鐮刀壹把。〔三
        〕被告丙○○所辯：「我沒有拿鐮刀出來，我是說我後車廂有工具，並打開
        來給他看，他就嚇到」等全盤事證，在客觀上『未』達於通常一般之人均不
        致於有所懷疑，而得確信被告確曾犯罪之程度，尚有合理懷疑之存在，無從
        為被告有罪之確信，即屬不能證明被告犯罪，爰依法為無罪之諭知。
參、末查，起訴書犯罪事實欄並未記載被告於案發之際曾對告訴人說『我後車廂有工
    具，並打開來給他〔告訴人〕看，他〔告訴人〕就嚇到』之犯罪事實，告訴人亦
    無與此部份相同或相類之指訴，關於此部份陳述是否真正，暨已否達到恐嚇告訴
    人安全之程度，非起訴效力所及，本院無從審究，附此敘明。
據上論斷，應依刑事訴訟法第三百零一條第一項，判決如主文。
本案經檢察官郭緯中到庭執行職務。
中      華      民      國      九十二      年      七      月    四    日
                                  臺灣板橋地方法院刑事第五庭
                                          法  官  陳  福  來
右正本證明與原本無異。
如不服本判決，應於判決送達後十日內，向本院提出上訴狀。
                                          書記官  林  兆  嘉
中      華      民      國      九十二      年      七      月   十四   日


司法院資訊處製作；財團法人民間司法改革基金會備份。
